臺灣基隆地方法院基隆簡易庭民事判決
原　　　告　合原交通有限公司
法定代理人　乙○○○
訴訟代理人　甲○○
被　　　告　戊○○
　　　　　　大榮汽車貨運股份有限公司
法定代理人　丁○○
訴訟代理人　丙○○
上列當事人間請求損害賠償事件，本院於中華民國96年7月12日
言詞辯論終結，判決如下：
    主  文
被告應連帶給付原告新臺幣陸萬零壹佰參拾肆元，及被告戊○○
自民國九十五年九月二十八日起至清償日止，被告大榮汽車貨運
股份有限公司自民國九十五年九月十九日起至清償日止，均按年
息百分之五計算之利息。
原告其餘之訴駁回。
訴訟費用由被告連帶負擔百分之四十，餘由原告負擔。
本判決第一項得假執行；但被告如以新臺幣陸萬零壹佰參拾肆元
預供擔保，得免為假執行。
    事實及理由
一、原告起訴主張：訴外人林宏聰於民國 (下同) 95 年2月28日
    凌晨3時45分許，駕駛原告所有，車牌號碼878-ND號營業用
    小客車 (下稱系爭車輛1)，於由基隆往台北方向行駛於國道
    高速公路南下4.5公里處，系爭車輛1前方由被告戊○○駕駛
    被告大榮汽車貨運股份有限公司所有之車牌號碼HW-290號曳
    引車 (下稱系爭車輛2) ，忽失控打橫於系爭車輛1前方國道
    公路上並形成路障，系爭車輛1因閃避不及撞擊系爭車輛2，
    致使系爭車輛1受有損害，原告於本件事故發生後，將系爭
    車輛1估價送修費用共計新臺幣 (下同)198,920 元，又系爭
    車輛1為營業用車輛，依台北市計程車客運商業同業公會規
    定，營業車每天營業損失為1,486元，系爭車輛1因本件事故
    修理期間無法營業天數共計20天，所受損害為29,720元【計
    算式：1,486元×20天＝29,720元】，爰依民法第184條、第
    188條、第213條規定，起訴請求：(1)被告戊○○、大榮汽車
    貨運股份有限公司連帶給付原告228,640元，及自起訴狀繕
    本送達翌日起至清償日止，按年息5％計算之利息。(2)原告
    願供擔保，請准宣告假執行
二、被告戊○○、大榮汽車貨運股份有限公司則以下列各語置辯
    ：
  (一)本件事故之發生原因，係因被告戊○○駕駛被告大榮公司所
    有之系爭車輛2行經國道1號高速公路南下5.4公里處，遇前
    方有不詳車輛停放於內側車道，被告戊○○未免撞擊前方人
    車，始採取緊急避難之煞車防避措施，在系爭車輛2完全煞
    停後，系爭車輛1方追撞系爭車輛2之尾部，故本件事故之發
    生原因應歸咎於系爭車輛1未保持安全距離所致，被告戊○
    ○之駕駛行為並無過失，此有臺灣基隆地方法院檢察署檢察
    官不起訴處分書可稽。
  (二)按道路交通安全規則第94條第3項之規定，被告戊○○並無
    未注意車前狀況之疏失，此由被告戊○○在時速100公里之
    國道高速公路上發現前方有因不明原因停止之車輛，仍能及
    時將其駕駛之系爭車輛2煞停不致撞及前方人車，雖系爭車
    輛2因被告戊○○煞停動作而打橫於車道上，為此現象乃因
    被告戊○○在高速行駛下採取緊急煞車且為避免自後撞擊前
    方不明車輛打橫之物理運動現象，可見被告戊○○確已遵守
    前揭法條規定，盡其注意車前狀況之義務；且前揭打橫現象
    ，雖致系爭車輛2之車頭侵入外側車道，然系爭車輛1乃同向
    行駛於系爭車輛2之後方，系爭車輛1係在內側車道上追撞系
    爭車輛2，而非行使於外側車道追撞打橫侵入外側車道之前
    車車頭，故縱有前開打橫物理現象，被告戊○○亦無肇事責
    任，故臺灣省基宜區車輛行車事故鑑定委員會鑑定意見書之
    鑑定意見，尚屬可議。
  (三)系爭車輛1為出廠4年之中古車，計算其因車禍減損之價額，
    應依出廠年份扣除折舊之金額。
  (四)縱認被告戊○○於本件事故確有過失，應負損害賠償責任，
    但訴外人即原告之受僱人林宏聰始應就本件車禍發生負主要
    肇事責任，為與有過失，依民法第217條之規定，應減輕或
    免除被告知賠償責任。
  (五)並聲明：(1)請求駁回原告之訴。(2)如受不利判決，願供擔保
    請准免為假執行。
三、經查，被告戊○○為被告大榮汽車貨運股份有限公司之受僱
    人，其於95年2月28日凌晨3時45分許，駕駛系爭車輛2由基
    隆往台北方向執行職務時，行經該路段為直路之國道1號高
    速公路南下5.4公里路段，因故緊急煞停並致系爭車輛2因而
    打橫於車道上形成路障，同向行駛由訴外人林宏聰所駕駛原
    告所有之系爭車輛1因而撞擊停放在車道上之系爭車輛2，致
    使原告所有系爭車輛1受有損害，而系爭車輛1無法營業之每
    日營業損失為1,486元之事實，有臺灣省基宜區車輛行車事
    故鑑定委員會95年6月23日基宜鑑字第0955001827號函附行
    車事故鑑定意見書、汽車駕駛執照、行車執照、有限公司變
    更登記事項卡、台北市計程車客運商業同業公會91年7月23
    日北市計客字 (91)第214號函、台北縣計程車客運商業同業
    公會96年6月11日縣計客總字第029號函、台北市計程車客運
    商業同業公會96年6月5日北市計客字第96188號函等件附卷
    可稽，復為兩造所不爭執，自堪信為真正。
四、按檢察官不起訴處分，無拘束民事訴訟之效力，又刑事判決
    所為事實之認定，於獨立民事訴訟之裁判時，本不受其拘束
    ，原審斟酌全辯論意旨及調查證據之結果，依自由心證，為
    與刑事判決相異之認定，不得謂為違法 (最高法院41年台上
    字第1307號判例意旨參照) 。是本院自應斟酌全辯論意旨及
    調查證據之結果，依自由心證判斷本件事故事實之真偽，並
    不受臺灣基隆地方法院檢察署檢察官95年度偵字第4320號不
    起訴處分書之拘束，合先述明。又按當事人主張有利於己之
    事實者，就其事實有舉證之責任，民事訴訟法第277條前段
    亦有明定。經查，被告等主張被告戊○○係因前方內側車道
    停有不明車輛，其為避免撞擊，始緊急煞車致系爭車輛2打
    橫於車道上形成路障云云，惟被告不僅未舉證以實其說，且
    按汽車行駛時，駕駛人應注意車前狀況及兩車併行之間隔，
    並隨時採取必要之安全措施，道路交通安全規則第94條第3
    項定有明文，是縱。被告戊○○前揭所辯屬實，本件事故路
    段既為直路，亦無其他障蔽視線物，被告戊○○若確實於行
    車之際注意車前狀況，對非緊急煞停而係已經停置於內側車
    道之不明車輛，理應有閃避能力，縱需煞車，亦無需急踩煞
    車而致系爭車輛2打滑形成路障，是被告戊○○駕駛系爭車
    輛2行駛至本件事故地點未注意車前狀況且操控不當，橫向
    停置於國道車道上，顯有過失，臺灣省基宜區車輛行車事故
    鑑定委員會及臺灣省車輛行車事故覆議鑑定委員會鑑定意見
    亦同此見解（見臺灣省基宜區車輛行車事故鑑定委員會95年
    6月23日基宜鑑字第0955001827號函附鑑定意見書、臺灣省
    車輛行車事故覆議鑑定委員會96年1月23日府覆議字第095
    0101170號函），被告前揭抗辯，自無可採。
五、又按因故意或過失，不法侵害他人之權利者，負損害賠償責
    任；汽車、機車或其他非依軌道行駛之動力車輛，在使用中
    加損害於他人者，駕駛人應賠償因此所生之損害；不法毀損
    他人之物者，被害人得請求賠償其物因毀損所減少之價額；
    負損害賠償責任者，除法律另有規定或契約另有訂定外，應
    回復他方損害發生前之原狀，但債權人得請求支付回復原狀
    所必要之費用，以代回復原狀；受僱人因執行職務，不法侵
    害他人之權利者，由僱用人與行為人連帶負損害賠償責任；
    民法第184條前段、第191條之2前段、第196條、第213條第1
    項、第3項、第188條分別定有明文。經查，本件被告戊○○
    駕駛系爭車輛2，未注意車前狀況，並隨時採取必要之安全
    措施，而依當時情形又無不能注意之情事，竟未注意，自有
    過失；且被告戊○○於受僱被告大榮汽車貨運股份有限公司
    執行職務時，因前揭過失毀損原告所有之系爭車輛1，揆諸
    前揭規定，被告等自應負原告因本件事故所受損害之連帶賠
    償責任。而訴外人林宏聰駕駛原告所有之系爭車輛1時，因
    未保持行車安全車距且未注意車前狀況，致撞及打橫於車道
    上之系爭車輛2，且依當時情形亦無不能注意之情事，是就
    本件車禍之發生亦有過失等情，有前揭臺灣省基宜區車輛行
    車事故鑑定委員會鑑定書及臺灣省車輛行車事故覆議鑑定委
    員會函附卷可稽，復為原告所不爭執，亦堪信為真實。本院
    斟酌兩造過失之程度、肇事情節等一切情狀，認被告戊○○
    就本件事故之發生，應負40％之過失責任，原告應承擔60％
    之過失責任。又查，又查系爭車輛1因本件事故毀損，經送
    春來汽車有限公司估價結果，修復所需材料、工資分別為
    111, 870元、87,050元，此有春來汽車有限公司估價單、統
    一發票在卷可參，而由卷附系爭車輛1受損照片以觀，該車
    前方及右前側確實嚴重毀損，再參酌春來汽車有限公司所列
    修理項目多位於車輛前半部及右前側，本院認原告主張本件
    修復系爭車輛1所需費用為198,920元，尚屬合理，被告等以
    原告未提出附具明細之發票抗辯原告請求之修復金額過高云
    云，亦非可採，
六、茲就原告請求因本件車禍所受損害之金額，判斷如下：
  (一)修復費用部分：
    原告主張其因本件事故受有修費系爭車輛1之費用損害業如
    前述，惟系爭車輛1為92年7月14日領照，有系爭車輛1行車
    執照影本在卷可稽，則至95年2月28日本件事故受損時止，
    共計2年8月；而本件車輛有關零件部分之修復，既以新零件
    更換被損害之舊零件，則在計算損害賠償額時，自應將零件
    折舊部分予以扣除（最高法院77年5月17日第9次民事庭會議
    決議參照）又按營利事業所得稅查核準則第95條第8項規定
    ，固定資產提列折舊採用定率遞減法者，以一年為計算單位
    ，其使用期間未滿一年者，按實際使用之月數相當於全年之
    比例計算之，不滿一月者，以一月計之方法計算。而依行政
    院所發布之固定資產耐用年數表及固定資產折舊率表，自用
    小客車之耐用年數為5年，依定率遞減法每年應折舊369/100
    0，則原告請求之修理材料費用即零件費用為111,870元，依
    上開標準計算之折舊額為78,285元【計算式：第1年折舊額
    ：111,870元×0.369＝41,280元；第2年折舊額：（111,870
    元－41,280元）×0.369＝26,048元；第3年折舊額：（111,
    870元－41,280元－26,048元）×0.369×8／12＝10,957元
    ；41,280元＋26,048元＋10,957元＝78,285元（小數點以下
    均四捨五入）】，扣除折舊額後，原告所得請求之修理材料
    費用為33,585元【計算式：111,870元－78,285元＝33,585
    元】，加上不應折舊之工資87,050元，原告所得請求之損害
    賠償金額合計120,635元【計算式：33,585元＋87,050元＝1
    20,635元】。
  (二)營業損失部分：
    按損害賠償，除法律另有規定或契約另有訂定外，應以填補
    債權人所受損害及所失利益為限。依通常情形，或依已定之
    計畫、設備或其他特別情事，可得預期之利益，視為所失利
    益。民法第216條定有明文。原告主張系爭車輛1因本件事故
    修理期間無法營業天數共計20天，所受損害為29,720元，被
    告雖抗辯系爭車輛1進廠維修期間應不足20日，惟查系爭車
    輛1應修項目共有50項乙情，有修車證明書及估價單在卷可
    ，再加以拆卸、烤漆等工時，原告主張系爭車輛1因本件事
    故受損入廠維修20日，應為可採，被告空言抗辯，並非足取
    。是原告主張因本件事故每日系爭車輛1共進廠維修20日，
    每日受有營業損失1,486元，總計受有29,720元【計算式：
    1,486元×20天＝29,720元】營業損失，為有理由，應予准
    許。
七、綜上，本件原告所受之損害總計為150,355元【計算式：
    120,635元＋29,720元＝150,355元】。惟原告就本件損害之
    發生與有過失，既如前述，自應依民法第217條第1項之規定
    ，酌減被告賠償之金額，依上述兩造過失責任之比例，被告
    等應賠償原告60,134元【計算式：150,355元×40％＝60,
    134元 (元以下四捨五入)】。又按遲延之債務，以支付金錢
    為標的者，債權人得請求依法定利率計算之遲延利息；應付
    利息之債務，其利率未經約定，亦無法律可據者，週年利率
    為百分之五；給付無確定期限者，債務人於債權人得請求給
    付時，經其催告而未為給付，自受催告時起，負遲延責任，
    其經債權人起訴而送達訴狀，或依督促程式送達支付命令，
    或為其他相類之行為者，與催告有同一之效力，民法第233
    條第1項前段、第203條、第229條第2項分別定有明文。從而
    ，原告依侵權行為損害賠償之法律關係請求被告戊○○、大
    榮汽車貨運股份有限公司連帶給付60,134元及自起訴狀繕本
    送達翌日即被告戊○○自95年9月28日起，被告大榮汽車貨
    運股份有限公司自95年9月19日起，均至清償日止，按年息5
    ％計算之法定遲延利息，為有理由，應予准許。其逾此範圍
    之請求，為無理由，應予駁回。
八、本件第1項係就民事訴訟法第427條第4項訴訟適用簡易程序
    所為被告敗訴之判決，爰依民事訴訟法第389條第1項第3款
    之規定，依職權宣告假執行，並依民事訴訟法第392條第2項
    規定，依職權宣告被告預供擔保，而免為假執行。
九、據上論結，本件原告之訴為一部有理由，一部無理由，依民
    事訴訟法第79條、第85條第2項、第389條第1項第3款、第39
    2條第2項，判決如主文。
中　　華　　民　　國　　96　　年　　7　　月　　26　　日
　　              基隆簡易庭法　官　姚貴美
以上正本係照原本作成。
對於本件判決如有不服，應於收受送達後20日內向本院提出上訴
書狀，上訴於本院合議庭，並按他造當事人之人數附具繕本。
中　　華　　民　　國　　96　　年　　7　　月　　26　　日
                            書記官　江美琪
